臺灣臺北地方法院刑事判決
111年度審訴字第793號
公  訴  人  臺灣臺北地方檢察署檢察官
被      告  黃家榮




上列被告因詐欺等案件，經檢察官提起公訴（111年度偵字第861
1號），被告於本院準備程序中就被訴事實為有罪之陳述，經本
院告知簡式審判程序之旨，並聽取檢察官、被告之意見後，本院
合議庭裁定由受命法官獨任依簡式審判程序審理，判決如下：
    主    文
黃家榮犯如附表編號一至三「罪名及宣告刑」欄所示之罪，各處
如各該編號「罪名及宣告刑」欄所示之刑。
未扣案犯罪所得新臺幣貳仟陸佰壹拾元沒收之，於全部或一部不
能沒收或不宜執行沒收時，追徵其價額。
    犯罪事實
一、黃家榮於民國110年11月間起，加入由「樂仔」、梁懷隆（
    由本院另行審理）及其他真實身分不詳成年人3人以上所組
    成之詐騙集團，約定以當日提領金額1.5％為報酬之代價，擔
    任提款車手之工作，並由梁懷隆擔任收取贓款（俗稱收水）
    之角色。渠等即基於三人以上共同詐欺取財及洗錢之犯意聯
    絡，先由該詐騙集團某不詳成員分別對如附表編號1至3「告
    訴人」欄所示之人，於各該編號「詐術內容」欄所示時間施
    以同欄所示詐術，使各該告訴人等均陷於錯誤，乃於如各該
    編號「匯款時間」欄所示時間，分別將如各該編號「匯款金
    額」欄所示款項，匯入如各該編號「匯入帳戶」欄所示金融
    帳戶後，再由「樂仔」指示黃家榮先至指定地點向梁懷隆領
    取如附表「匯入帳戶」欄所示人頭帳戶之提款卡及密碼後，
    由黃家榮於如附表「提款時間」、「提款地點」、「提款金
    額」欄所示時間、地點，從各該帳戶內提領各該款項，待黃
    家榮領得贓款旋即將所提領之款項交付予梁懷隆，再由梁懷
    隆轉交予同集團上游成員，藉此製造金流斷點，隱匿特定犯
    罪所得之去向及所在。嗣如附表編號1至3所示告訴人等發覺
    遭騙報警處理，經警調閱監視器錄影畫面後，始循線查悉上
    情。
二、案經鄭維昭、周晏詮、黃紹庭訴由臺北市政府警察局大安分
    局報請臺灣臺北地方檢察署檢察官偵查起訴。
    理    由
一、認定犯罪事實所憑之證據及理由：
　　上揭犯罪事實，業經被告黃家榮於警詢、偵查、本院準備程
    序及審理時均坦承不諱（見偵卷第11至19、267至269、271
    至275頁；本院卷第103、110、114頁），並有下列補強證據
    可佐：
　㈠證人即如附表編號1至3所示告訴人鄭維昭、周晏詮、黃紹庭
    於警詢及本院準備程序時之指述（見偵卷第25至33、35至37
    、47至53、55至57頁；本院卷第81至82頁）；
　㈡證人即共同被告梁懷隆於偵查中之證述（見偵卷第279至281
    頁）；
　㈢內政部警政署反詐騙諮詢專線紀錄表、受理詐騙帳戶通報警
    示簡便格式表、金融機構聯防機制通報單（告訴人鄭維昭、
    周晏詮、黃紹庭）、如附表「匯入帳戶」欄所示相關金融帳
    戶開戶暨交易明細資料、相關ATM監視器錄影畫面擷圖、臺灣
    士林地方檢察署檢察官111年度偵字第2129號等案件起訴書
    、告訴人周晏詮提出與LINE暱稱「張東來」對話紀錄、轉帳
    交易明細擷圖、告訴人黃紹庭提出轉帳交易明細擷圖（見偵
    卷第63至67、69、75至79、80至91、99至101、111、119、1
    31、167、173、175至177、191至205、207、213、217、219
    、223至227、287至301頁）等件。
　　足認被告上開任意性自白與事實相符，應堪採信，是本案事
    證明確，被告犯行洵堪認定，應依法論科。
二、論罪：
　㈠核被告所為，均係犯刑法第339條之4第1項第2款之三人以上
    共同詐欺取財罪、洗錢防制法第14條第1項之洗錢罪。
　㈡被告就前開三人以上共同詐欺取財及一般洗錢等犯行，與「
    樂仔」、梁懷隆及同詐騙集團其他成員間，有犯意聯絡及行
    為分擔，應論以共同正犯。
　㈢被告以一行為觸犯前開三人以上共同詐欺取財及一般洗錢等
    罪名，為想像競合犯，應依刑法第55條前段規定，從一重即
    三人以上共同詐欺取財罪處斷。
　㈣按詐欺取財罪既係為保護個人之財產法益而設，則關於行為
    人詐欺犯罪之罪數計算，除非存在時間或空間上之全部或局
    部之重疊關係，否則原則上自應依遭受詐騙之被害人人數定
    之。故就被告如附表編號1至3所示各次犯行，既係分別侵害
    不同告訴人之法益，乃犯意各別、行為互殊，應予分論併罰
    。
三、科刑：　　
　㈠減輕其刑之事由：
　　按想像競合犯之處斷刑，本質上係「刑之合併」。其所謂從
    一重處斷，乃將想像競合犯組成之評價上數罪，合併為科刑
    一罪，其所對應之刑罰，亦合併其評價上數罪之數法定刑，
    而為一個處斷刑。易言之，想像競合犯侵害數法益者皆成立
    犯罪，論罪時必須輕、重罪併舉論述，同時宣告所犯各罪名
    ，包括各罪有無加重、減免其刑之情形，亦應說明論列，量
    刑時併衡酌輕罪部分量刑事由，評價始為充足，然後依刑法
    第55條前段規定「從一重處斷」，非謂對於其餘各罪可置而
    不論。因此，法院決定處斷刑時，雖以其中最重罪名之法定
    刑，做為裁量之準據，惟於裁量其輕重時，仍應將輕罪合併
    評價在內，原判決對於被告於偵、審自白各犯行，何以未可
    適用洗錢防制法第16條第2項之規定就所犯同法第14條第1 
    項之洗錢罪部分減輕其刑，僅泛言被告已從一重之刑法第33
    9條之4第1項第2款之罪處斷，無從適用前述規定減刑，於法
    自有未合（最高法院108年度台上字第4405、4408號判決意
    旨參照）。查，被告於偵、審時自白一般洗錢犯行，依洗錢
    防制法第16條第2項「犯前2條之罪，在偵查或審判中自白者
    ，減輕其刑」之規定，原應減輕其刑，惟被告所犯一般洗錢
    罪係屬想像競合犯其中之輕罪，被告就本案犯行係從一重之
    共同加重詐欺取財罪，就此部分想像競合輕罪得減刑部分，
    依上開說明，由本院於後述依刑法第57條量刑時，一併衡酌
    該部分減輕其刑事由。
　㈡量刑：
　⒈爰審酌被告正值青壯，未思循正途獲取財物，竟貿然透過名
    為「偏門工作」之臉書社團求職，而加入由「樂仔」、梁懷
    隆及其他真實身分不詳成年人3人以上所組成之詐騙集團擔
    任本案詐欺集團提款車手，使告訴人等受有財產損害，危害
    財產交易安全，迄未能賠償告訴人等所受損失，致渠所受損
    害尚未獲得填補，實屬不該；惟念被告犯後坦承犯行，表達
    悔意，參以告訴人鄭維昭、周晏詮到庭表示之意見（見本院
    卷第81至82頁），告訴人黃紹庭經本院通知後具狀表示：若
    被告等不願補償之損失，則請從重量刑等語（見本院卷第87
    頁），兼衡被告在本案犯罪中所扮演之分工及參與犯罪之程
    度、於本院審理時自白洗錢犯行，暨其智識教育程度（高中
    肄業）、生活及家庭經濟狀況（前業工，現另案羈押中，自
    述患有後天免疫缺乏症候群、健康狀況不佳）、犯罪動機、
    目的、手段等一切情狀，分別量處如主文所示之刑。
　⒉另被告所犯本案3罪，固合於合併定執行刑之要件，惟檢察官
    、被告均仍可提起上訴，且被告另因涉犯加重詐欺等案件，
    現由臺灣士林地方法院以111年度金訴字第187號案件審理中
    ，故認宜待被告所犯數罪均確定後，於執行時再由該案犯罪
    事實最後判決之法院所對應之檢察署檢察官，聲請該管法院
    裁定應執行刑，以妥適保障被告定刑之聽審權，並減少不必
    要之重複裁判，避免違反一事不再理原則情事之發生，故爰
    不予定其應執行刑（最高法院110年度台抗字第489號裁定意
    旨參照）。
四、關於沒收：
  ㈠查被告陳稱其參與本案詐騙集團所得報酬之數額約定為當日
    提領金額1.5％，其餘贓款則全數上繳予「樂仔」及詐騙集團
    上游乙節，業據其於偵查、本院審理時供述在卷（見偵卷第
    268頁；本院卷第103頁），則據此計算，被告所屬詐騙集團
    詐得如附表各編號所示告訴人等之匯款後，由被告從人頭帳
    戶中提領如附表各編號所示款項共17萬4,000元，堪認其本
    案獲得報酬應為2,610元（計算式：17萬4,000元×1.5％＝2,61
    0元）。是被告黃家榮本案犯罪所得共為2,610元，且未扣案
    ，當應依刑法第38條之1第1項前段、第3項規定宣告沒收之
    ，並於全部或一部不能沒收或不宜執行沒收時，追徵其價額
    。
　㈡末按犯洗錢防制法第14條之罪，其所移轉、變更、掩飾、隱
    匿、收受、取得、持有、使用之財物或財產上利益，沒收之
    ；犯第15條之罪，其所收受、持有、使用之財物或財產上利
    益，亦同，洗錢防制法第18條第1項定有明文。惟因洗錢行
    為之標的是否限於行為人者始得宣告沒收，法無明文，是倘
    法條未規定「不問屬於犯罪行為人與否均沒收」時，自仍以
    屬於被告所有者為限，始應予沒收。查被告就本案所提領如
    附表所示款項，業經透過轉交梁懷隆上繳予「樂仔」及詐騙
    集團上游，已非其所有，又不在其實際掌控中，難認被告對
    之有何所有權及事實上管領權，自無從對其加以宣告沒收或
    追徵，附此敘明。
五、應依刑事訴訟法第284條之1、第273條之1第1項、第299條第
    1項前段，洗錢防制法第2條第1款、第2款、第14條第1項、
    第16條第2項，刑法第11條、第28條、第339條之4第1項第2
    款、第55條、第38條之1第1項前段、第3項，刑法施行法第1
    條之1第1項，判決如主文。
本案經檢察官陳建宏提起公訴，檢察官黃思源、羅嘉薇到庭執行
職務。
中　　華　　民　　國　　111 　年　　6 　　月　　30　　日
　　　　　　　　　刑事第二十一庭法　官  歐陽儀
上正本證明與原本無異。 
如不服本判決應於收受送達後20日內向本院提出上訴書狀，並應
敘述具體理由；其未敘述上訴理由者，應於上訴期間屆滿後20日
內向本院補提理由書（均須按他造當事人之人數附繕本）「切勿
逕送上級法院」。告訴人或被害人如對於本判決不服者，應具備
理由請求檢察官上訴，其上訴期間之計算係以檢察官收受判決正
本之日期為準。 因疫情而遲誤不變期間，得向法院聲請回復原
狀。
                                書記官  程于恬
中　　華　　民　　國　　111 　年　　6 　　月　　30　　日
附表：
編號 告訴人 詐術內容 匯款時間 匯入帳戶 匯款金額 （新臺幣）  提款時間 提款地點 提款金額 （新臺幣，均扣除手續費） 罪名及宣告刑 1 鄭維昭 (告訴) 不詳詐欺集團成員 於110年12月1日晚間7時前某時許，致電鄭維昭並佯稱：鄭維昭先前租車消費因系統出錯導致會員資料出現錯誤，是鄭維昭須依指示操作匯款以取消錯誤扣款云云，致使鄭維昭誤信為真，爰依指示匯款右列款項至右列帳戶。 110年12月1日晚間7時許 郵局帳號 000-00000000000000號帳戶（戶名：朱汝沅） 4萬9,963元 110年12月1日晚間7時22分至26分許間 新光商業銀行古亭分行（臺北市○○區○○○路0段00號）、彰化商業銀行古亭分行（臺北市○○區○○○路0段00號）之自動櫃員機 2萬元、 2萬元、 2萬元、 2萬元、 1萬元 (※以上所 提領者亦包含110年12月1日晚間7時12分許所匯入之不明款項4萬39元) 黃家榮犯三人以上共同詐欺取財罪，處有期徒刑壹年壹月。 2 周晏詮 (告訴) 不詳詐欺集團成員於110年12月1日晚間8時40分前某時許，致電周晏詮並佯稱：周晏詮之父親周桂添先前網購會員資料出現錯誤，是周晏詮須依指示操作匯款以取消錯誤扣款云云，致使周晏詮誤信為真，爰依指示匯款右列款項至右列帳戶。 110年12月1日晚間8時40分許 台北富邦商業銀行帳號000-00000000000000號帳戶（戶名：彭雯鈴） 2萬5,985元 110年12月1日晚間9時29分至32分許間 凱基商業銀行大安分行（臺北市○○區○○○路0段0號）之自動櫃員機 2萬元、 2萬元、 2萬元、 2萬元、 4,000元 黃家榮犯三人以上共同詐欺取財罪，處有期徒刑壹年壹月。 3 黃紹庭 (告訴) 不詳詐欺集團成員於110年12月1日晚間8時58分前某時許，致電黃紹庭並佯稱：因黃紹庭先前網購資料出現錯誤，是黃紹庭須依指示操作匯款以取消錯誤扣款云云，致使黃紹庭誤信為真，爰依指示匯款右列款項至右列帳戶。 110年12月1日晚間8時58分許 同上 4萬9,985元    黃家榮犯三人以上共同詐欺取財罪，處有期徒刑壹年壹月。    110年12月1日晚間9時17分許  7,985元     

附錄本案論罪科刑法條全文：
中華民國刑法第339條之4
犯第339條詐欺罪而有下列情形之一者，處1年以上7年以下有期
徒刑，得併科1百萬元以下罰金：
一、冒用政府機關或公務員名義犯之。
二、三人以上共同犯之。
三、以廣播電視、電子通訊、網際網路或其他媒體等傳播工具，
    對公眾散布而犯之。
前項之未遂犯罰之。
　　
洗錢防制法第14條：
有第二條各款所列洗錢行為者，處七年以下有期徒刑，併科新臺
幣五百萬元以下罰金。
前項之未遂犯罰之。
前二項情形，不得科以超過其特定犯罪所定最重本刑之刑。

洗錢防制法第2條：
本法所稱洗錢，指下列行為：
一、意圖掩飾或隱匿特定犯罪所得來源，或使他人逃避刑事追訴
    ，而移轉或變更特定犯罪所得。
二、掩飾或隱匿特定犯罪所得之本質、來源、去向、所在、所有
    權、處分權或其他權益者。
三、收受、持有或使用他人之特定犯罪所得。